臺灣臺南地方法院刑事判決　　　　　　　100年度易字第921號
公　訴　人　臺灣臺南地方法院檢察署檢察官
被　　　告　鍾秀蘭
輔　佐　人　李運明
上列被告因傷害等案件，經檢察官提起公訴（100年度偵字第
6259號），本院判決如下：
    主  文
鍾秀蘭犯誹謗罪，處有期徒刑參月，如易科罰金，以新臺幣壹仟
元折算壹日；又犯傷害罪，處有期徒刑肆月，如易科罰金，以新
臺幣壹仟元折算壹日；又犯公然侮辱罪，處拘役伍拾日，如易科
罰，以新臺幣壹仟元折算壹日。有期徒刑部分，應執行有期徒刑
伍月，如易科罰金，以新臺幣壹仟元折算壹日。
    事  實
一、鍾秀蘭與黃恒麗均為坐落於臺南市○區○○路4段200巷實踐
    國宅社區住戶，鍾秀蘭因懷疑配偶尹三龍與黃恒麗有曖昧關
    係，而經常對黃恒麗口出惡言，雙方致生嫌隙。
二、鍾秀蘭於民國99年10月23日下午8時許，見黃恒麗經過實踐
    國宅社區內公園，竟基於意圖散布於眾及公然侮辱之犯意，
    在前址不特定人或多數人得以共見共聞之公開場所，以台語
    辱罵黃恒麗「不要臉、爛女人」，並以台語傳述「要人家（
    指鍾秀蘭）的丈夫、與人家（指鍾秀蘭）丈夫抱抱」，藉此
    影射黃恒麗與其丈夫有不正當關係之不實事項，足以貶損黃
    恒麗之人格尊嚴及社會上之評價。雙方因此發生口角，詎鍾
    秀蘭竟另行基於傷害之故意，先持鑰匙1把猛擊黃恒麗頭部
    ，並將黃恒麗推倒在地、撿拾磚磈毆打黃恒麗，並張口咬黃
    恒麗左手，黃恒麗則搶下磚塊，與鍾秀蘭發生扭打（黃恒麗
    涉嫌傷害部分，業據檢察官為不起訴處分），黃恒麗因此受
    有頭部多處瘀傷、右手腕擦挫傷、右手臂、右膝、右手腿、
    左手臂、左肩、左腹、背部鈍挫傷、頭部創傷、右手腕擦挫
    傷、左手臂及左上臂及左小腿鈍挫傷之傷害。
三、鍾秀蘭於翌日即99年10月24日上午10時，在前開國宅內與黃
    恒麗相遇，雙方再起爭執，詎鍾秀蘭基於公然侮辱之犯意，
    在前址不特定人或多數人得以共見或共聞之公開場所，以台
    語「你的雞巴給人幹」、「來台灣給人幹」、「不要臉」等
    語辱罵黃恒麗，足以貶損黃恒麗之人格尊嚴與社會上之評價
    。
二、案經黃恒麗訴由臺南市政府警察局第五分局報告臺灣台南地
    方法院檢察署檢察官偵查起訴。
    理  由
壹、程序部分
一、按被告以外之人於審判外之陳述雖不符刑事訴訟法第159條
    之1至第159條之4等4條之規定，而經當事人於審判程序同意
    作為證據，法院審酌該言詞陳述或書面陳述作成時之情況，
    認為適當者，亦得為證據；當事人、代理人或辯護人於法院
    調查證據時，知有刑事訴訟法第159條第1項不得為證據之情
    形，而未於言詞辯論終結前聲明異議者，視為有前項之同意
    ，同法第159條之5定有明文。本件檢察官、被告於本院準備
    程序及審理時對於本件判決所引用之書面及非書面等證據資
    料之均同意有證據能力（見本院卷第28頁），於本院逐一提
    示後，迄於言詞辯論終結前亦均未聲明異議，經審酌該等證
    據作成時之情況，核無違法取證或其他瑕疵，認為以之作為
    本案之證據亦屬適當，故自有證據能力，合先敘明。
二、次按從事業務之人於業務上或通常業務過程所須製作之紀錄
    文書、證明文書，除顯有不可信之情況外，依刑事訴訟法第
    159條之4第2款規定，得為證據，醫院出具之診斷證明書即
    屬從事醫療業務之醫師於業務上所製作之證明文書，符合前
    揭規定，即得為證據（最高法院100年度台上字第474號判決
    意旨參照）。即醫師依醫師法第17條之規定，如無法令規定
    之理由，不得拒絕診斷書之交付，且若出具與事實不符之診
    斷書，依醫師法第28條之4第5款之規定，可處罰鍰，並得併
    處限制執業範圍、停業處分或廢止其執業執照，情節重大者
    ，並得廢止其醫師證書，可徵醫師出具之診斷書若有錯誤、
    虛偽，醫師之執業執照、醫師證書均可能因而廢止，且尚有
    醫院依法保存之病歷可為佐證，診斷證明書虛偽可能性極小
    。是本件卷附國立成功大學醫學院附設醫院（下稱成大醫院
    ）99年10月24日出具之診斷證明書，依前揭說明，應認有證
    據能力。
貳、實體事項
一、事實欄二鍾秀蘭公然侮辱、妨害名譽及傷害部分
  (一)訊據被告鍾秀蘭固不否認於於事實欄二所載時、地辱罵上開
    話語，與告訴人黃恒麗發生爭執時鑰匙1把，以鑰匙打告訴
    人頭部，並張口咬告訴人之事實，惟矢口否認有何公然侮辱
    、妨害名譽及傷害之犯行，辯稱：案發當天，伊係罵配偶，
    因前幾天有看到配偶與告訴人摟摟抱抱，伊要配偶不要見一
    個愛一個，結果告訴人就衝來打伊；伊持鑰匙毆打告訴人，
    是因告訴人挖伊眼睛、掐伊脖子、拿石塊打伊，伊才反咬告
    訴人，告訴人所受的傷都是自己在成大醫院裡撞的云云。
  (二)惟查：
    1.被告自99年5月間起，多次在社區內，逢人便說伊配偶與
      告訴人有不正常關係等情，業據證人即實踐國宅住戶簡淑
      金於檢察官偵查中證述綦詳（見100年度核交字第390號卷
      第24頁），據此足認被告在社區內早有多次傳述配偶尹三
      龍與告訴人有曖昧關係、對告訴人心生不滿之事實。
    2.次查，被告於事實欄二所載時、地辱罵「不要臉、爛女人
      」，並以台語傳述「要人家丈夫、與人家丈夫抱抱」等語
      之事實，被告自承在卷（見本院卷第27頁背面），並據告
      訴人指訴綦詳（見警卷第6頁至第10頁，100年度核交字第
      390號卷第5頁至第7頁），核與證人即現場目擊之王碧慧
      、邢蔡美惠於警詢、檢察官偵查中證述之情節相符（見警
      卷第11頁至第14頁），此部分之事實要可認定。而在該地
      出言辱罵，不特定之路人均可因路途經過而見聞上開辱罵
      過程，屬不特定多數人皆得以共見共聞之狀態，此部分之
      行為，自屬公然為之，應無疑義。而所謂「不要臉、爛女
      人」，係一般辱罵言詞，亦已表現出輕蔑不屑意思，指摘
      內容尚非具體，然上開抽象言詞均足以令告訴人感受難堪
      與不快，亦已貶損其人格，核其性質自已符合刑法第309
      條第1項所稱之「侮辱」構成要件。再者，「要人家丈夫
      、與人家丈夫抱抱」等語，已係具體指摘告訴人生活不檢
      、男女關係複雜，足以毀損他人名譽，亦已符合刑法第
      310 條第1項所稱之「誹謗」。
    3.告訴人確受有如事實欄所載之傷勢，並於99年10月23日下
      午8時44分許，因傷至國立成功大學醫學院附設醫院急診
      室求診一節，有國立成功大學醫學院附設醫院診斷證明書
      1紙在卷足憑（見警卷第19頁）。
    4.次查，告訴人於警詢中證稱，被告指著伊罵不要臉、爛女
      人、要她的丈夫，然後就持鑰匙打伊頭，伊未防備而被打
      倒，後來又被推倒，被告持磚塊打伊，壓在伊身上，伊出
      手防而與被告打成一團（警卷第9頁），於偵查中證稱
      ，被告拿一大串鑰匙打伊頭部，就把伊推倒在地，騎壓在
      伊身上，拿了地上磚頭打伊腹部、肩部，手、腳都有打，
      伊出手將被告手上磚頭搶下，被告用嘴咬了伊右手，二人
      就互抓，伊用空手抓被告頸部，混亂中也不知道抓到被告
      何處，後來有人將二人拉開等語（見100年度核交字第390
      號卷第5頁），核與證人王碧慧及邢蔡美惠證述情節相符
      （詳下述），證人賴勝亦於偵查中證稱有看到被告拿一大
      磚頭要打告訴人等語（見核交卷第24頁）。觀之告訴人所
      受傷勢為頭部多處瘀傷，右手腕擦挫傷、左手臂、背部鈍
      挫傷等，所謂「挫傷」，係指受各種鈍力作用，造成皮下
      組織傷害之狀態，衡情以醫生之專業，不致將舊傷誤為新
      傷而開立診斷證明書，又告訴人急診就診時間與案發時間
      極為相近，足徵告訴人應確有遭被告毆打情事，被告所辯
      告訴人之傷是自己在醫院撞傷造成乙節，尚無可採信。
    5.被告雖辯稱上開言語並非針對告訴人而發，證人王碧慧及
      邢蔡美惠之證述不可信云云。惟查，上開「爛女人」、「
      要人家的丈夫」等語，均係針對女性，顯非針對男性之被
      告配偶；再者，證人王碧慧證稱，當時伊與邢蔡美惠在公
      園內閒聊，聽到被告罵告訴人不要臉、爛女人，並拿出1
      串鑰匙要打告訴人，告訴人出手防等語（見警卷第11頁
      ），證人邢蔡美惠則證稱，伊與王碧慧在公園閒聊，黃恒
      麗均當場見聞被告辱罵告訴人不要臉、爛女人，都抱我先
      生，拿1串鑰匙打告訴人，後來與告訴人打來打去等語（
      見警卷第13頁），而證人王碧慧與邢蔡美惠與被告並無仇
      恨，其證詞應可採信。揆諸前揭被告前已多次傳述配偶尹
      三龍與告訴人曖昧一節，足認被告上開言語，確係針對特
      定之女性即本案告訴人所為，要可認定，被告辯稱係辱罵
      配偶尹三龍一節，顯係卸責之詞，自難採信。
二、事實欄三公然侮辱罪部分：
  (一)訊據被告否認有何公然侮辱之犯行，辯稱當天即99年10月24
    日上午並未在社區內遇到告訴人，亦未辱罵告訴人云云。
  (二)惟經本院查：
    1.此部分之事實，業據證人即告訴人於偵查中證稱綦詳（見
      100年度核交卷第23頁），並有現場錄音譯文1份在卷可資
      相佐（見100年度交查字第835號卷第18頁至第20頁），其
      中除有告訴人、被告與警察對話外，確有「雞巴給人幹，
      來台灣給人幹」、「你雞巴給人用」、「不要臉」、「你
      雞巴給人幹，要幹不要來台灣給人幹」等一般辱罵言詞，
      更足以令告訴人感受難堪與不快，亦已貶損其人格，核其
      性質，自已符合刑法第309條第1項所稱之「侮辱」構成要
      件。
    2.再者，告訴人原係大陸地區人民，於95年始入境一節，有
      個人戶籍資料查詢結果1紙（見本院卷第7頁），揆諸前開
      對話內容係針對境外來台之告訴人，且被告甫於案發前一
      日與告訴人發生互毆、雙方不快等特殊因素，足見被告確
      有於99年10月24日上午，再於前開不特定人得共見共聞之
      實踐國宅社區內，侮辱告訴人之事實，要可認定。被告空
      言否認，顯係卸責之詞，自無足採信。
三、論罪科刑；
  (一)按刑法上之公然侮辱罪，係指在不特定多數人或多數人所得
    共見共聞之場合下，直接對人辱罵、嘲笑或其他表示足以貶
    損他人人格之評價意思之行為。被告辱罵之地點，係在公開
    場合之實踐國宅社區公園及實踐國宅社區內，自屬不特定多
    數人所得共見共聞；而其對以「不要臉、爛女人」、「你的
    雞巴給人幹」等語辱罵，乃客觀上足以使人感受侮辱貶損人
    格之言詞，「要人家丈夫、與人家丈夫抱抱」，則係具體指
    摘、傳述足以毀損他人名譽之言詞。是核被告事實欄二所為
    ，係犯刑法第309條第1項之公然侮辱罪、刑法第310條第1項
    之誹謗罪及刑法第277條第1項之傷害罪：其中所犯公然侮辱
    罪及誹謗罪，係1行為觸犯數罪名，應依刑法第55條從1重之
    誹謗罪論處。被告事實欄三所為，係犯刑法第309條第1項公
    然侮辱罪。又被告所犯誹謗罪、傷害罪及公然侮辱罪，犯意
    各別，行為互異，應分論併罰。
  (二)審酌被告在不特定多數人得以共見共聞之場合，辱罵告訴人
    、隨意傳述足以貶損告訴人名譽之言詞，更動輒出手打人，
    無法控制情緒，翌日仍不知收斂，再辱罵告訴人，又其犯後
    迄今均未能達成和解，兼衡被告一再否認犯行、毫無悔意之
    犯後態度，其無犯罪前科，此有臺灣高等法院被告前案紀錄
    表1份在卷可佐，並考量之家庭、經濟狀況等一切情狀，分
    別就量處如主文所示之刑，並就有期徒刑部分定期應執行刑
    ，並均諭知易科罰金折算標準，以資懲儆。
據上論結，應依刑事訴訟法第299條第1項前段、刑法第309條第1
項、第310條第1項、第277條第1項、第55條第1項、第41條第1項
前段、第51條第5款，刑法施行法第1條之1第1項、第2項前段，
判決如主文。
本案經檢察官林怡君到庭執行職務
中    華    民    國   100    年    9     月    30    日
                  刑事第八庭    法  官  洪士傑
以上正本證明與原本無異
如不服本判決應於收受本判後10日內向本院提出上訴書狀，並應
敘述具體理由。其未敘述上訴理由者，應於上訴期間屆滿後20日
內向本院補提理由書狀（均須按他造當事人之人數附繕本）「切
勿逕送上級法院」。
                                書記官  黃鋕偉
中    華    民    國   100    年    9     月    30    日